【裁判字號】    98,上訴,1121
【裁判日期】    980527
【裁判案由】    偽造文書等
【裁判全文】
臺灣高等法院臺中分院刑事判決        98年度上訴字第1121號
上  訴  人
即  被  告  甲○○
選任辯護人  張育誠律師
            簡承佑律師
上列上訴人因犯詐欺等罪，不服臺灣臺中地方法院98年度訴字第
794號中華民國98年4月8日第一審判決(起訴案號：臺灣臺中地方
法院檢察署98年度偵字第1553號），提起上訴，本院判決如下：
    主  文
上訴駁回。
    理  由
一、按「依刑事訴訟法第350條、第361條、第362條、第367條規
    定，不服地方法院之第一審判決而上訴者，須提出上訴書狀
    ，並應敘述具體理由，為上訴必備之程式；其所提出之書狀
    未敘述上訴理由，或僅曾以言詞陳述上訴理由者，均應於上
    訴期間屆滿後20日內補提理由書於第一審法院。第一審法院
    經形式審查，認逾期未補提上訴理由者，應定期間先命補正
    ；逾期未補正者，為上訴不合法律上之程式，應以裁定駁回
    。倘已提出上訴理由，但所提非屬具體理由者，則由第二審
    法院以上訴不合法律上之程式，判決駁回。而所謂具體理由
    ，必係依據卷內既有訴訟資料或提出新事證，指摘或表明第
    一審判決有何採證認事、用法或量刑等足以影響判決本旨之
    不當或違法，而構成應予撤銷之具體事由，始克當之（例如
    ：依憑證據法則具體指出所採證據何以不具證據能力，或依
    憑卷證資料，明確指出所為證據證明力之判斷如何違背經驗
    、論理法則）；倘僅泛言原判決認定事實錯誤、違背法令、
    量刑失之過重或輕縱，而未依上揭意旨指出具體事由，或形
    式上雖已指出具體事由，然該事由縱使屬實，亦不足以認為
    原判決有何不當或違法者（例如：對不具有調查必要性之證
    據，法院未依聲請調查亦未說明理由，或援用證據不當，但
    除去該證據仍應為同一事實之認定），皆難謂係具體理由，
    俾與第二審上訴制度旨在請求第二審法院撤銷、變更第一審
    不當或違法之判決，以實現個案救濟之立法目的相契合，並
    節制濫行上訴」（參照最高法院97年台上字第 892號判決意
    旨）。
二、經查，上訴人即被告甲○○因不服臺灣臺中地方法院第一審
    判決，於法定上訴期間之 98年4月22日向原審法院提起上訴
    ，其上訴意旨略以：(一)被告甲○○已與被害人蔡東燿達成和
    解，且被害人於原審亦到庭陳稱願意給予被告自新之機會，
    並請求原審法院從輕量刑，有原審審理筆錄附卷可稽。又被
    告於本案所擔任參與者，係被支配取錢之角色，由卷證資料
    可知被告於車手集團中僅係擔任外圍角色，實際從事詐騙被
    害人行為者並非被告所為，實質上被告並非詐騙集團成員，
    被告實因年輕識淺，交友不慎致一時失慮，而受車手集團利
    用。且被告自警詢即坦承犯刑，並供出主嫌，亦積極配合警
    方及檢方調查及偵訊，足見被告已深具悔意。(二)又觀之卷附
    被告並無此類犯罪之前科紀錄，有被告前科紀錄表附卷可證
    ，被告平時素行尚稱良好，茲因年輕識淺一時失慮而觸犯本
    案，惟被告於偵查中業經羈押一段時日，當信被告經此偵審
    程序之教訓，自當心生警惕，日後當無再犯之虞。且被告出
    身單親家庭，父親因案在監執行，家境清寒，被告為減輕家
    中母親之經濟負擔，而遭同案被告陳慶芳利用，一時誤入歧
    途，犯下錯誤，實屬社會低層家庭之悲歌，故考量被告犯罪
    動機緣由後，當信被告並非無遷善之希望，基於刑罰之目的
    及刑事上緩刑制度之立法意旨，本案尚無不應給予被告緩刑
    以改過遷善之理由。為此爰提起上訴，請求撤銷原判決，予
    以被告緩刑之宣告云云。其就第一審判決究有何具體事由，
    致判決不當或違法，並無一語涉及，自非屬得上訴第二審之
    具體理由。且原審已於判決理由中載明：「惟衡諸被告此等
    持偽造之公文及證件冒充司法機關人員行騙，犯行手段至為
    惡劣，且其犯行嚴重破壞社會秩序及造成人民對司法機關之
    不信任，本不宜輕縱，被告雖年紀甚輕，行為時甫19歲，且
    經警查獲後均供認不諱，並交待共犯以利檢察官追查，嗣於
    本院審理中復與被害人達成和解，本院已斟酌上情，從輕量
    處被告最低法定刑度，已如前述，而公訴人亦認被告所犯行
    使偽造公文書、特種文書等犯行有害公益，非與被害人和解
    即可彌補，不能給予緩刑等語，本院綜核上情，認同公訴人
    之見解，以此等犯行並不宜緩刑，併此敘明」等語，其就如
    何不應予以緩刑宣告之理由已敘明甚詳，上訴人仍執此理由
    提起上訴，其所述並非屬具體之上訴理由。依上揭說明，本
    院應以上訴人之第二審上訴不合法律上程式，不經言詞辯論
    逕予判決駁回。
據上論結，應依刑事訴訟法第367條、第372條，判決如主文。
中    華    民    國    98    年    5     月    27    日
            刑事第十庭    審判長法  官  林  照  明
                                法  官  林  欽  章
                                法  官  蔡  名  曜
以上正本證明與原本無異。
如不服本判決應於收受送達後10日內向本院提出上訴書狀，其未
敘述上訴之理由者，並得於提起上訴後10日內向本院補提理由書
（均須按他造當事人之人數附繕本）「切勿逕送上級法院」。
                                書記官  劉  恒  宏
中    華    民    國    98    年    6     月    2     日


司法院資訊處製作；財團法人民間司法改革基金會備份。
